最高法院刑事判決                              八十八年度台上字第七六一七號
    上  訴  人  甲○○
    選任辯護人  許桂挺律師
                劉志忠律師
右上訴人因偽造文書案件，不服台灣高等法院中華民國八十六年十一月二十日第二審
判決（八十六年度上訴字第八○七號，起訴案號：台灣台北地方法院檢察署八十五年
度偵字第九四三二號），提起上訴，本院判決如左：
    主  文
原判決撤銷，發回台灣高等法院。
    理  由
本件原判決撤銷第一審諭知上訴人甲○○無罪之判決，改判論處上訴人行使偽造私文
書，足以生損害於他人罪刑，固非無見。
惟查：(一)犯罪事實，應依證據認定之，而此項證據，自係指就該案卷宗，不難考見者
而言。依卷附葉秀達訂購書（見偵查卷第十二頁）備註欄(3)內所載「本訂購書未經乙
方蓋公司章、負責人章及甲方簽名或蓋章者無效」，而本件訂購書係由甲方葉秀達簽
名，並蓋有虹星汽車有限公司（下稱虹星公司）之公司章及其負責人甲○○（上訴人
）之簽名。且告訴人代表人郭金鳳亦稱：「甲○○是虹星公司負責人」「（陳寶如、
魏新棟、忠順水電行、陳文淵、嘉方股份有限公司、葉秀達這六個人都買）虹星訂的
吉甫車」（見同上卷第十九頁背面、二十頁），虹星公司及寶馬汽車有限公司（下稱
寶馬公司）之職員鍾國祿於一審法院證稱：「虹星公司與寶馬公司兩公司所賣的車子
都由我來保養」（見一審卷第四十二頁背面）。依上開證據及供詞，上訴人所辯伊是
以虹星公司名義出售車子予葉秀達，因葉秀達開支票時未注意，開成寶馬公司為受款
人之支票云云，似非無審酌之餘地。乃原審未詳細研析，以上開訂購書上第一行制式
化打上「向寶馬汽車（股份）有限公司（以下簡稱乙方）訂購」，遽認係寶馬公司賣
車予葉秀達，即有調查未盡及理由不備之違法。(二)刑法第二百十條之偽造私文書，以
無製作權之人冒用他人名義而製作該文書為必要，如果行為人對此種文書本有製作之
權，縱令其不應製作而製作，亦無偽造文書之可言。上訴人與郭金鳳等於民國八十一
年十二月十二日所立之共同經營合約書（附偵查卷第十一頁）上記載「立共同經營合
約書人寶馬汽車有限公司、虹星汽車有限公司（以下簡稱甲方）、郭金鳳、甲○○、
魯台有、曾麗芬（以上簡稱乙方），茲就共同經營甲方汽車及零件買賣等事宜訂立本
合約」。郭金鳳亦稱：「寶馬公司是我（當）負責人，虹星公司是他（上訴人）當負
責人，寶馬公司業務實際上我們二個人都有管」（見偵查卷第十九頁背面），證人即
上開二公司會計林純系證稱：「這支票上的章好像是我拿給他（上訴人），因為他是
老闆」「甲○○拿這收發章不需要經過郭小姐（郭金鳳）同意」「有時有用過該印章
在支票上背書」「以前有使用過該印章在支票上背書」（見一審卷第三十六頁、二審
卷第二一八頁）。是依上開證據及供詞，上訴人對於寶馬公司似有參與經營權，縱使
該車係以寶馬公司名義售予葉秀達，上訴人以上開寶馬公司之收發章在支票上背書，
能否謂係無製作權之人而假冒他人名義製作，尚非無研求之餘地。乃原審未詳細調查
，遽予論罪科刑，要難謂為適法。上訴意旨指摘原判決不當，非無理由，應認原判決
有發回更審之原因。
據上論結，應依刑事訴訟法第三百九十七條、第四百零一條，判決如主文。
中      華      民      國    八十八    年     十二     月     三十     日
                              最高法院刑事第三庭
                                  審判長法官  陳  錫  奎
                                        法官  洪  清  江
                                        法官  吳  昆  仁
                                        法官  李  伯  道
                                        法官  洪  佳  濱
      右正本證明與原本無異
                                              書  記  官
中      華      民      國    八十九    年      一      月      六      日
